【裁判字號】    98,交抗,1522
【裁判日期】    980617
【裁判案由】    違反道路交通管理處罰條例
【裁判全文】
臺灣高等法院交通事件裁定            98年度交抗字第1522號
  抗  告  人
  即受處分人  甲○○
上列抗告人因違反道路交通管理處罰條例案件，不服臺灣板橋地
方法院，中華民國98年5月12日所為裁定（98年度交聲字第711號
），提起抗告，本院裁定如下：
    主  文
抗告駁回。
    理  由
一、抗告意旨略以：（一）原審法院未經調查本人意見，即以單
    方證詞而為裁定，抗告人深感不公。（二）員警於告發單上
    未標明違規地點，且員警之證詞前後不一。（三）告發單、
    監理處裁決書與原審法院之裁定書，就違規所違反之法條一
    變再變。（四）作證員警聲稱案發路口只有一個紅綠燈，然
    事實上案發路口兩端均有紅綠燈，該員警涉及偽證。（五）
    告發單上未寫明案發地點，而經抗告人向監理處申訴後，海
    山分局回函說明案發地點為文化路與民生路交岔路口南端之
    燈光號誌，然原審裁定竟稱案發地點為高架橋下之停等線，
    二者差異頗大，此也間接證實本人在通過文化路與民生路口
    交岔口南端時是綠燈。（六）該路口兩端相距75公尺以上，
    依照片拍攝位置推斷，抗告人已駛完三分之二路程，顯然抗
    告人經過該路口時燈光號誌是綠燈。（七）舉發本件違規之
    員警證稱有看見紅燈及聽到交警哨音，才照相取締。惟取締
    相片中的交通警察均無吹哨子或紅燈停止之手勢，表示舉發
    員警係一見紅燈即按下快門照相取締，其上開所言不實。
    （八）抗告人駕駛車輛由南向北行經文化路與民生路路口時
    ，南端燈光號誌是綠燈，於途中號誌始變成紅燈，以設在十
    多公尺外北端之紅綠燈號誌作為抗告人闖紅燈之憑據，實為
    離譜。（九）員警明知該路口有此矛盾仍為拍照取締，實有
    爭議。（十）燈光號誌之轉變各路口均不一致，駕駛人亦無
    法預知，也無法推估，只能依路況燈號做臨時處置，強逼車
    輛緊急煞車停止於路中，否則便是闖紅燈，反而造成交通阻
    塞，其更為危險。為此提起抗告云云。
二、按駕駛人駕駛汽車，應遵守道路交通標誌、標線、號誌之指
    示，道路交通安全規則第90條前段定有明文。而汽車駕駛人
    ，行經有燈光號誌管制之交岔路口闖紅燈者，處新臺幣（下
    同）1800元以上5400元以下罰鍰，道路交通管理處罰條例第
    53條第 1項定有明文；另汽車駕駛人駕駛汽車違反道路交通
    管理處罰條例第53條規定者，除應依該條所規定之罰鍰處罰
    外，並應予記違規點數 3點，道路交通管理處罰條例第63條
    第1項第3款亦定有規定。次按汽車駕駛人之行為有闖紅燈之
    情形，當場不能或不宜攔截製單舉發者，得逕行舉發；第 1
    項逕行舉發，應記明車輛牌照號碼、車型等可資辨明之資料
    ，以汽車所有人為被通知人製單舉發，同條例第 7條之2第1
    項第1款、第4項亦各有明文規定。
三、查抗告人即受處分人甲○○於民國（下同） 97年12月4日上
    午8時30分許，駕駛黃淑偵所有車牌號碼 9B－9583號自用小
    客車，行經臺北縣板橋市○○路與民生路交岔路口時，因未
    遵守道路交通號誌之指示，逕自闖越該路口紅燈行駛，適為
    在該處執行交通違規稽查取締之警員乙○○發覺後予以拍照
    採證，由臺北縣政府警察局海山分局交通警察隊員依法掣單
    舉發（對原車輛所有人黃淑偵為舉發），抗告人即實際駕駛
    車輛人甲○○不服，於上開舉發單所載應到案日期前提出陳
    述，經原處分機關函請原舉發單位調查結果，仍認抗告人有
    前揭違規行為，乃由原處分機關依道路交通管理處罰條例第
    53條第1項、第85條第1項規定，於 98年3月23日裁處抗告人
    甲○○罰鍰新台幣（下同） 2700元，並記違規點數3點等事
    實，此有違規採證照片 2幀、臺北縣政府警察局北縣警交字
    第 CZ0000000號舉發違反道路交通管理事件通知單影本乙紙
    及交通部公路總局臺北區監理所北監自裁字裁40-CZ0000000
    號違反道路交通管理事件裁決書等附卷可稽，並據證人即當
    日舉發抗告人違規闖越紅燈之警員乙○○於原審法院 98年2
    月24日調查時到庭具結證稱：本件是伊舉發的，伊當時站在
    臺北縣板橋市○○路中央分隔島上拍照，抗告人從文化路往
    臺北方向行駛，有闖紅燈情形，伊就拍照舉發。那個路口只
    有一個紅綠燈，因為橫向是民生路有高架橋，高架橋下有停
    止線可以停車，異議人即從高架橋下的停止線闖紅燈，伊都
    是看到燈號轉為紅燈及聽到交通警察之哨音之後才會照相舉
    發云云（見原審法院 98年4月23日訊問筆錄），經核證人乙
    ○○所證上述經過，確與前揭採證照片相符，復無不合常理
    或矛盾之處，又警員執行公務時，本身即受有行政懲處責任
    之監督，且其到庭具結作證，更係以刑事責任擔保其證言之
    真實性，而證人乙○○與異議人間素不相識，並無任何怨隙
    ，證人乙○○衡情當無設詞攀誣或虛構違規事實以陷害抗告
    人之理，況依卷附二張採證照片觀之，第一張照片顯示上開
    路口文化路方向之燈號已轉為紅燈，抗告人沿文化路駕駛之
    上開車輛尚未駛越停止線；而相隔約 1秒後所拍攝之第二張
    照片顯示，上開路口文化路方向之號誌仍為紅燈，抗告人駕
    駛之上開車輛則已駛越停止線進入路口。按車輛面對圓形紅
    燈表示禁止通行，不得超越停止線或進入路口，道路交通標
    誌標線號誌設置規則第 206條第5款第1點定有明文。本件抗
    告人於號誌轉換為紅燈時，猶執意穿越停止線駛入路口，其
    確有闖越紅燈之違規行為，至為明確。抗告人空言辯稱並無
    闖越紅燈之違規行為，並以上揭情詞置辯，殊無可採。又案
    發時是否另有其他車輛同時違規闖越紅燈，要與抗告人違規
    情節之判定無涉，抗告人辯稱案發時地另有數輛車輛闖紅燈
    ，不合邏輯云云，亦無足取。是抗告人確有於上揭時地行經
    上開路口時闖越紅燈之違規事實，應堪認定。原處分機關因
    而依道路交通管理處罰條例第 53條第1項規定，裁處罰鍰新
    臺幣（下同）2,700元，並依同條例63條規定記違規點數3點
    ，並無不當，原審因而認抗告人之聲明異議為無理由，而予
    以駁回，經核亦無不合，抗告人之抗告意旨猶執陳詞否認有
    闖越紅燈之違規行為而指摘原審裁定不當，尚難認有理由，
    應予駁回。
四、據上論結，應依道路交通案件處理辦法第26條，刑事訴訟法
    第412條，裁定如主文。
中    華    民    國    98    年    6     月    17    日
                  刑事第十五庭  審判長法  官  吳昭瑩
                                      法  官  李釱任
                                      法  官  張傳栗
以上正本證明與原本無異。
不得再抗告。
                                      書記官  吳玉華
中    華    民    國    98    年    6     月    18    日


司法院資訊處製作；財團法人民間司法改革基金會備份。
